最高法院刑事判決　　　　　　九十四年度台上字第一一七五號
　　上　訴　人　甲○○
　　　　　　　　　　　　3號4.
　　　　　　　　　　　　通訊處：台北郵政信箱26之1420號
上列上訴人因偽造文書案件，不服台灣高等法院中華民國九十一
年五月八日第二審判決（九十一年度上訴字第六七八號，起訴案
號：台灣台北地方法院檢察署八十七年度偵緝字第二九七號），
提起上訴，本院判決如下：
    主  文
原判決撤銷，發回台灣高等法院。
    理  由
本件原判決認定：上訴人甲○○前在台北市○○路○段六十二號
遠東百貨公司台北仁愛分公司十樓一０一０室，經營雪莉有限公
司並住於該處，其友蔡靜怡經常造訪上址，曾利用該公司之影印
機影印其國民身分證。上訴人竟心懷不軌，乘機取得蔡靜怡影印
後所棄置之國民身分證影本後，在美商花旗銀行（下稱花旗銀行
）信用卡申請資料表上，偽簽蔡靜怡署押為申請人，繼而於民國
八十五年五月間，假冒蔡靜怡名義持向花旗銀行台北分行申請取
得花旗銀行核發之信用卡（卡號：四五六三─一八００─七八三
二─六一０六），旋自同年五月份起，至八十六年六月三十日止
，基於意圖為自己不法所有之概括犯意，連續持該信用卡至遠東
百貨公司台北仁愛分公司及附近之商店消費（詳細消費情形如原
判決附表所示），並偽簽蔡靜怡之署押於簽帳單上，使各該商店
人員陷於錯誤，誤信其係真正之信用卡持有人而分別交付其所購
買之物品，且數度以該信用卡利用自動付款設備向花旗銀行預借
現金，足生損害於蔡靜怡及花旗銀行。期間為免該信用卡遭花旗
銀行強制停用致無法使用，並數度繳納刷卡積欠之費用，惟迄至
八十六年八月間，即未再償還信用卡帳款。嗣經蔡靜怡察覺有異
，循線查詢而獲知上情等情。因而撤銷第一審之科刑判決，改判
仍論上訴人以連續行使偽造私文書，足以生損害於他人罪，處有
期徒刑貳年；併諭知上開花旗銀行信用卡、花旗銀行信用卡申請
書及如原判決附表所列之信用卡簽帳單上偽造之「蔡靜怡」署押
及簽帳單收執聯均沒收，固非無見。
惟按：(一)、科刑判決書須記載犯罪事實，並於理由內敘明其認定
犯罪所憑之證據，方足以資論罪科刑。原判決雖於理由內說明：
「按在信用卡背面簽名欄簽名，單純自形式上觀察，即足以表示
信用卡之簽名者於信用卡有效期限內有權使用該信用卡之辨識及
證明，並非依習慣或特約表示一定用意之證明，性質上係屬刑法
第二百十條之私文書（最高法院八十八年度台上字第五七三０號
判決參照）。是於偽造之信用卡背面持卡人簽名欄偽簽申請人署
押，係犯刑法第二百十條之偽造私文書罪。復持以行使，係犯刑
法第二百十六條、第二百十條之行使偽造私文書罪。」等旨（見
原判決第九頁，理由四之(一)），然綜觀原判決全文，並無上訴人
於何時、何地，如何在上開花旗銀行信用卡上偽造申請名義人之
署押等犯罪事實之認定及記載，致其理由之論述，顯然失所依據
，自屬無可維持。(二)、檢察官已就連續犯事實之一部起訴者，其
效力及於全部，此觀刑事訴訟法第二百六十七條之規定自明。原
判決以：「被告（即上訴人）前亦曾在告訴人（蔡靜怡）出國期
間受告訴人委託處理中國信託商業銀行股份有限公司（下稱中國
信託銀行）信用卡帳款而違背任務，未經告訴人同意，逕自使用
中國信託銀行寄給告訴人蔡靜怡之信用卡延續卡刷卡消費，曾積
欠（新台幣）十一萬五千五百六十七元之帳款，經中國信託銀行
追償，被告甲○○簽發本票允諾分期償還，惟嗣後未依約履行，
被該銀行列為呆帳一節，為被告甲○○所不否認，並有本票影本
一紙及中國信託銀行陳報狀可稽（偵緝卷第三十五頁、訴緝卷二
第九至十一頁），足證被告甲○○早有利用被害人蔡靜怡信用卡
刷卡消費之背信行為」等由，資為不利於上訴人之論據之一（見
原判決第七頁，理由二(二)之4.）；又依卷附之上開中國信託銀行
陳報狀檢具之蔡靜怡信用卡消費明細所載，其最後一筆消費時間
係在八十六年一月十五日（見第一審訴緝卷二第十六頁）。原判
決上開論述及前揭證據資料，倘若均屬不虛，則上訴人於本件之
犯罪期間內，另又使用告訴人蔡靜怡名義之中國信託銀行信用卡
冒名簽帳消費部分，似與本件有連續犯裁判上一罪之關係，而為
起訴效力所及，原判決未併予論究，亦有疏漏。(三)、按諸一般之
經驗，信用卡經發卡銀行（為聯合信用卡處理中心會員）核發予
持卡人使用後，其所有權仍屬發卡銀行。又犯罪所得之物，以屬
於犯人所有者為限，方得宣告沒收，刑法第三十八條第三項前段
規定甚明。本件依原判決認定之犯罪事實，上訴人係以行使偽造
蔡靜怡名義之申請書之方式，冒名向花旗銀行台北分行領用前揭
信用卡，則上訴人施詐術使花旗銀行交付該行所有之信用卡等情
部分，應否成立詐欺取財之罪名，原判決未予審認，已有未合；
其又以上開信用卡「為被告所有且供犯罪所得之物」，而認應依
刑法第三十八條第一項第二款之規定為沒收之宣告（見原判決第
十一頁，理由四之(六)），併有判決適用法則不當之違背法令。以
上或為上訴意旨所指摘，或為本院得依職權調查之事項，應認原
判決有撤銷發回之原因。
據上論結，應依刑事訴訟法第三百九十七條、第四百零一條，判
決如主文。
中　　華　　民　　國　九十四　年　　三　  月　　十一　日
                      最高法院刑事第七庭
                          審判長法官  林　增　福
                                法官  邵　燕　玲
                                法官  張　清　埤
                                法官  陳　世　雄
                                法官  陳　朱　貴
      本件正本證明與原本無異
                                      書  記  官
中　　華　　民　　國　九十四　年　　三　  月　　十五　日
                                                  Ｒ
